---
title: "Zaawansowane Modele Liniowe - Lista 2"
author: "Klaudia Weigel"
output: 
  pdf_document: 
    fig_caption: yes
    highlight: tango
    number_sections: yes

header_includes:
  - \usepackage{amsmath}
  - \usepackage{amssymb}
  - \usepackage{amsthm}
  - \usepackage{listings}
  - \theoremstyle{definition}
  - \usepackage{bbm}
---


```{r setup, include=FALSE}
knitr::opts_chunk$set(echo = TRUE, warning = FALSE, message = FALSE, fig.pos = "!ht", out.extra = "")
library(ggplot2)
library(kableExtra)
library(broom)
library(dplyr)
library(gtools)
```


# Zadanie 1

Mamay zbiór danych zawierający informacje, o liczbie klientów przychodzących do pewnego sklepu w okresie około trzech miesięcy. 
```{r}
df_sklep = read.csv("sklep")
df_sklep = df_sklep[,2:5]
df_sklep[1:3,]
```

Dane przeanalizujemy za pomocą reresji Poissona traktując liczbę obsłużonych klientów jako zmienną objaśnianą, a pozostałe zmienne jako potencjalne predyktory.

# Zadanie 2

Spójrzmy najpierw na boxploty zmiennej objaśnianej w zależności od każdego z predyktorów oddzielnie.

## Day

```{r, echo=FALSE, out.width="310px", fig.align='center'}
ggplot(data = df_sklep, aes(x=as.factor(day), y=no.klients)) +
  geom_boxplot() +
  xlab("day")
```


Widzimy, że w sobotę oraz niedzielę liczba klientów jest zdecydowanie niższa niż w pozostałych dniach. Mediana w obu przypadkach wynosi około 15, zatem połowa wartości dla tych dni jest mniejsza niż 15. Rozkłady dla dni roboczych sa bardzo podobne i są niesymetryczne. Sugeruje to, że mamy do czynienia ze skośnych rozkładem. Ponieważ dużo więcej wartości jest powyżej mediany to rozkład jest prawostronnie skośny.


## Events

```{r, echo=FALSE, out.width="310px", fig.align='center'}
ggplot(data = df_sklep, aes(x=as.factor(events), y=no.klients)) +
  geom_boxplot() +
  xlab("events")
```


Zróżnicowanie ilości klientów ze względu na zmienną *events* jest bardzo nieznaczne. Prawdopodobnie ta zmienna nie będzie istotnie wpływać na zmienną objaśnianą.

## Hour

```{r, echo=FALSE, out.width="350px", fig.align='center'}
ggplot(data = df_sklep, aes(x=as.factor(hour), y=no.klients)) +
  geom_boxplot() +
  xlab("hour")
```

Możemy podzielić dane ze względu na cztery przedziały czasowe $[8,11]$, $[12, 15]$, $[16,19]$, oraz $[20, 23]$. Najmniej klientów jest w godzinach $[12, 15]$. Maksymalna ilość klientów jest osiągana dla godzin $[16, 19]$. Rozkład dla tych godzin jest też mocno asymetryczny, większeość obserwacji leży poniżej mediany.


## Wykresy

Przeanalizujemy teraz związek pomiędzy zmienną objaśnianą i predyktorami przy użyciu dodatkowych wykresów.

```{r, echo=FALSE, out.width='350px',  fig.align='center', fig.cap="Zależność \\textit{y} od godziny w rozbiciu na \\textit{dzień} i \\textit{wydarzenie sportowe}."}
qplot(hour,no.klients, shape = as.factor(events),col = day, data = df_sklep)
```

Z wykresu widzimy, że w weekend do sklepu przychodzi najmniej klientów. Dane dla tych dni rozłożone są równomiernie ze względu na godziny. 

```{r, echo=FALSE, fig.height=3.4, fig.align='center', fig.cap="Rozbicie na podgrupy ze względu na \\textit{wydarzenie sportowe}."}
qplot(hour,no.klients, facets = events ~ day, data = df_sklep)
```

Rozproszenie danych jest bardzo podobne pomiędzy różnymi dniami roboczymi, jak i pomiędzy dniami weekendowymi. Nie widać znaczących róznic ze względu na zmienną *events*.

```{r, echo=FALSE, out.width='350px', fig.align='center', fig.cap="Zależność y od godziny w rozbiciu na \\textit{dzień tygodnia}."}
qplot(hour,no.klients, color = day, data = df_sklep)
```


```{r, echo=FALSE, fig.align='center'}
qplot(hour,no.klients, facets = ~day, data = df_sklep)
```
Z powyższych wykresów widać, że wśród dni roboczych możemy wyraźnie wyróżnić cztery grupy, te same które zaobserwowaliśmy już przy boxplocie $y\sim hour$, czyli $[8,11]$, $[12, 15]$, $[16,19]$, oraz $[20, 23]$. Sugeruje to, że zamiast analizować dane ze względu na każdą z godzin osobno możemy podzielić dane na cztery grupy godzinowe. W dni weekendowe rozkład klientów jest jednostajny i nie ma istotnej różnicy pomiędzy sobotą i niedzielą.



# Zadanie 3

Regresja Poissona zakłada, że zmienne objaśniane $y_i$ sa realizacjami niezależnych zmiennych losowych z rozkładu Poissona ze średnią $\lambda_i$.

$$
\text{log}(\lambda_i) = \beta_0 + x_{i,1}\beta_1 + \dots + x_{i,p-1}\beta_{p-1}.
$$

## Model z podwójnymi interakcjami
Rozważymy najpierw model zawierający jako zmienne pojedyncze predyktory oraz podwójne interakcje pomiędzy nimi (bez interakcji pomiędzy wszystkimi trzema predyktorami).

```{r}
df_sklep_factors = df_sklep
df_sklep_factors$day = as.factor(df_sklep_factors$day)
df_sklep_factors$events = as.factor(df_sklep_factors$events)
df_sklep_factors$hour = as.factor(df_sklep_factors$hour)

m1_2 = glm(no.klients ~ day*events + hour*day + hour*events, data = df_sklep_factors, 
           family = "poisson")
```
Ilość zmiennych możemy łatwo obliczyć znając liczbę stanów każdego regresora. Każdy dodatkowy predyktor przyjumujący $k$ wartości zwiększy liczbę zmiennych o $k-1$. Ilość zmiennych odpowiadających interakcji jest iloczynem ilości zmiennych odpowiadających każdemu składnikowi interakcji. Ponieważ predyktorów mamy 3 - *events*, *hour* oraz *day*, przyjmujących odpowiednio 2, 16 i 7 różnych wartości to ilość zmiennych (oprócz interceptu) wynosi:
$$
1+ 6 + 15 + 1*6 + 1*15 + 6*15 = 133.
$$
Dodając intercept, dostajemy 134 zmienne.

Dana zmienna jest istotna jeżeli odpowidający jej współczynnik regresji jest różny od zera. Istotność współczynników regresji badamy za pomocą statystyki:
$$
T_i = \frac{\hat{\beta}_i}{se(\hat{\beta}_i)}.
$$
Przy $H_0$ statystyka ma asymptotycznie rozklad $N(0,1)$. Odrzucamy hipotezę zerową gdy wartość $|T_i|$ jest większa od kwantyla rzędu $1-\alpha/2$ z rozkładu normalnego $N(0,1)$, gdzie $\alpha$ jest ustalonym poziomem istotności. W zadaniach bedziemy rozważać $\alpha = 0.05$.


Sprawdźmy ile współczynników jest istotnych dla poziomu istotności 0.05.
```{r}
nrow(summary(m1_2)$coef[summary(m1_2)$coef[,4] <= 0.05,])
```

Spośród 134 współczynników, 30 jest istotnych.

```{r, echo=FALSE}
kbl(summary(m1_2)$coef[summary(m1_2)$coef[,4] <= .05,], format = "markdown", caption = "Tabela regresji Poissona (podwójne interakcje), tylko istotne współczynniki.")
```

Ani jedna istotna zmienna nie zależy od *events*, mimo że łączna ilość zmiennych zależnych of tego regresora to $1 + 6 + 15 = 23$. Możemy sprawdzić, czy regresor *events* wnosi coś do modelu za pomocą testu chi-kwadrat opartego na statystyce deviance. Hipoteza zerowa odpowiada modelowi zredukowanemu ($M_R$), w którym niektóre współczynniki zostały wyzerowane, a hipoteza alternatywna związana jest z modelem bez żadnych warunków ($M_F$) czyli
$$
H_0:\forall(i\in A)\ \beta_i = 0 \quad H_1:\exists(i\in A) \ \beta_i \neq 0.
$$
Statystyka testowa to 
$$
\chi^2 = D(M_R) - D(M_F).
$$
Przy hipotezie zerowej statystyka ma rozkład $\chi^2$ ze stopniami swobody równymi ilości wyzerowanych współczynników w modelu zredukowanym ($df = |A|$).

```{r}
m1_noevents <- glm(no.klients ~ hour*day, data = df_sklep_factors, family = "poisson")
```

```{r}
anova(m1_noevents, m1_2, test = "Chisq")
```

P-wartość jest większa niż ustalony poziom istotności, nie mamy zatem podstaw aby odrzucić hipotezę zerową. Przyjmujemy model zredukowany bez regresora *events*.

## Model z potrójnymi interakcjami

Poszerzymy teraz model rozważany w poprzednim punkcie o potrójne interakcje pomiędzy wszystkimi trzema regresorami.  

Ilość zmiennych w tym przypadku wynosi:

$$
1+ 6 + 15 + 1*6 + 1*15 + 6*15 + 1*6*15 = 223.
$$
Nasz model ma 223 współczynniki, 224 włącznie z interceptem.  

Istotność współczynników regresji badamy tak samo jak wyżej, za pomocą statystki
$$
T_i = \frac{\hat{\beta}_i}{se(\hat{\beta}_i)}.
$$

```{r}
m1_3 = glm(no.klients ~ day*events*hour, data = df_sklep_factors, family = "poisson")
```

Sprawdźmy ile współczynników jest istotnych dla poziomu istotności 0.05.
```{r}
nrow(summary(m1_3)$coef[summary(m1_3)$coef[,4] <= 0.05,])
```

Spośród 224 współczynników, tylko 34 są istotne.

```{r, echo=FALSE}
kbl(summary(m1_3)$coef[summary(m1_3)$coef[,4] <= .05,], format = "markdown", caption = "Tabela regresji Poissona, tylko istotne zmienne.")
```

Tym razem istotnych jest 10 zmiennych zależących od regresora *events* na poziomie istotności 0.05. Łącznie zmiennych zależnych od *events* jest $1 + 6 + 15 + 6*15 = 112$.  

Możemy porównać model z modelami rozważanymi w poprzednim punkcie, czyli z modelem bez regresora *events* oraz modelem tylko z podwójnymi interakcjami. 

```{r}
anova(m1_noevents, m1_3, test="Chisq")
```

```{r}
anova(m1_2, m1_3, test="Chisq")
```

W obu przypadkach p-wartość jest większa od ustalonego poziomu istotności. Odrzucamy model z potrójnymi interakcjami.


# Zadanie 4

Stworzymy dwie nowe zmienne. Pierwsza, opisująca to czy dzień jest dniem roboczym czy weekendowym. Druga grupująca godziny każdego dnia w bloki cztero-godzinne.

```{r}
df_sklep_new = df_sklep
# workingday - 1 if the day is a working day
df_sklep_new$workingday = sapply(df_sklep_new$day, 
                                 function(d) 1 - (d %in% c("Saturday", "Sunday"))*1 )
df_sklep_new$timeslot = cut(df_sklep_new$hour, c(8,12,16,20,23), 
                            right = FALSE, include.lowest = TRUE)
df_sklep_new$timeslot = as.factor(df_sklep_new$timeslot)
df_sklep_new$workingday = as.factor(df_sklep_new$workingday)

m2 = glm(no.klients~timeslot*workingday, data = df_sklep_new, family = "poisson")
```

Ilość współczynników w tym modelu to
```{r}
length(m2$coefficients)
```

W tym ilość istotnych współczynników dla $\alpha = 0.05$:

```{r}
nrow(summary(m2)$coef[summary(m2)$coef[,4] <= 0.05,])
```

```{r, echo=FALSE}

kbl(m2 %>% tidy %>% mutate(signif = stars.pval(p.value)), format = "markdown", caption = "Tabela regresji Poissona dla modelu z pogrupowanymi danymi.")
```


Sprawdzimy teraz czy nowy model statystycznie różni się od modelu z zadania 4. Ponieważ modele są zagnieżdżone, to do ich porównania możemy użyć testu chi-kwadrat opartego na statystyce deviance, opisanego w poprzednim zadaniu. Statystyka alternatywna odpowiada modelowi z zadania 3, rozważamy modele z podwójnymi i potrójnymi interakcjami.

```{r}
anova(m2, m1_2, test = "Chisq")
```

```{r}
anova(m2, m1_3, test = "Chisq")
```

W obu przypadkach p-wartość jest większa od ustalonego poziomu istotności, nie mamy zatem podstaw do odrzucnia hipotezy zerowej. Przyjmujemy prostszy model z pogrupowanymi i kategorycznymi danymi.

# Zadanie 5

Model można zapisać następująco 

$$
log(\lambda_i) = \beta_0 + \beta_1x_{i,1} + \beta_2 x_{i,2} + \beta_3 x_{i,3} + \beta_4 x_{i,4} + \beta_5 x_{i,5} + \beta_6 x_{i,6}+ \beta_7 x_{i,7},
$$
gdzie

$x_{i,1} = 1 \text{ jeśli i-ta obserwacja należy do przedziału czasowego } [12,16), 0 \text{ w przeciwnym przypadku},$  
$x_{i,2} = 1$ jeśli i-ta obserwacja należy do przedziału czasowego $[16,20)$, 0 wpp,  
$x_{i,3} = 1$ jeśli i-ta obserwacja należy do przedziału czasowego $[20,23)$, 0 wpp,  
$x_{i,4} = 1$ jesli i-ta obserwacja została zmierzona w dzień roboczy, 0 wpp,  
$x_{i,5} = 1$ jeśli i-ta obserwacja należy do przedziału czasowego $[12,16)$ i została zmierzona w dzień roboczy, 0 wpp,  
$x_{i,6} = 1$ jeśli i-ta obserwacja należy do przedziału czasowego $[16, 20)$ i została zmierzona w dzień roboczy, 0 wpp,  
$x_{i,7} = 1$ jeśli i-ta obserwacja należy do przedziału czasowego $[20, 23]$ i została zmierzona w dzień roboczy, 0 wpp,  

Checemy znaleźć informacje dla grup
```{r}
s1 = expand.grid(c('0','1'), unique(df_sklep_new$timeslot))
colnames(s1) = c("workingday", "timeslot")
s1
```

Do znalezienia średniej i wartości $\eta_i$ możemy użyć funkcji $\texttt{predict}$
```{r}
# Średnia dla danych grup
predict(m2, s1, type = "response")
```

```{r}
predict(m2, s1)
```

```{r, echo=FALSE}
s1= expand.grid(c('0','1'), unique(df_sklep_new$timeslot))
colnames(s1) = c("workingday", "timeslot")
r1 = sprintf("Dzień roboczy: %s, czas: %s", s1$workingday, s1$timeslot)
r2 = round( predict(m2, s1, type = "response"), digits = 4)
r3 = c("$\\hat{\\beta}_0$", 
       "$\\hat{\\beta}_0 + \\hat{\\beta}_4 $", 
       "$\\hat{\\beta}_0 + \\hat{\\beta}_1 $", 
       "$\\hat{\\beta}_0 + \\hat{\\beta}_1  + \\hat{\\beta}_4 + \\hat{\\beta}_5$",
       "$\\hat{\\beta}_0 + \\hat{\\beta}_2 $",
       "$\\hat{\\beta}_0 + \\hat{\\beta}_2  + \\hat{\\beta}_4 + \\hat{\\beta}_6$",
       "$\\hat{\\beta}_0 + \\hat{\\beta}_3 $",
       "$\\hat{\\beta}_0 + \\hat{\\beta}_3  + \\hat{\\beta}_4 + \\hat{\\beta}_7$")
r4 = round(predict(m2, s1), 4)
res = cbind(s1,r2,r3, r4)
res = res[order(res$workingday),]
# colnames(res) = c("Grupa", "Średnia", "Postać $\\eta_i$", "Wartość $\\eta_i$")
colnames(res) = c("Dzień roboczy","Czas", "Średnia", "Postać $\\eta_i$", "Wartość $\\eta_i$")
```

```{r, echo=FALSE}
kbl(res, booktabs=T, escape=F, caption = "Grupy.", linesep = "") %>%
    kable_styling(latex_options = c("hold_position"))
```
\newpage
Możemy zaobserwować, że średnia liczba klientów w dni weekendowe jest bardzo podobna, niezależnie od godziny. W dni robocze najwięcej klientów jest w godzinach $[16, 20)$. 



# Zadanie 6

Chcemy sprawdzić czy predyktory liniowe odpowidające podgrupom godzin weekendowych są takie same. Testujemy:

$$
H_{0}: \beta_0 =  \beta_0 + \beta_1 =  \beta_0 + \beta_2 =  \beta_0 + \beta_3  \quad H_1: \text{ Przynajmniej jedna równość nie zachodzi.}
$$
Równoważnie 
$$
H_0:\beta_1 = \beta_2 = \beta_3 = 0 \qquad H_1: \exists_{i,j}\  \beta_i \neq \beta_j.
$$
Użyjemy testu Walda. Zdefiniujmy macierz $A_{3\times 8}$:

$$
A = \begin{pmatrix} 0 & 1 & 0 & 0 & 0 & 0 & 0 & 0 \\  0 & 0 & 1 & 0 & 0 & 0 & 0 & 0 \\  0 & 0 & 0 & 1 & 0 & 0 & 0 & 0 \\ \end{pmatrix}.
$$
Statystyka Walda dla naszego problemu testowania ma postać:
$$
(A\hat{\beta})'(A\  \widehat{\text{Cov}}(\hat{\beta}) A')^{-1}(A\hat{\beta}).
$$
Przy hipotezie zerowej rozkład statystyki zbiega do rozkladu $\chi^2$ z trzema stopniami swobody. Test Walda odrzuca $H_0$ gdy statystyka $W$ przyjmuje odpowiednio duże wartości. Dokładniej $H_0$ odrzucamy gdy $W$ jest większe niż kwantyl rzędu $1 - \alpha$ z rozkładu $\chi^2$ z trzema stopniami swobody. Za poziom istotności $\alpha$ obierzemy 0.05.


```{r}
A = matrix(c(0,1,0,0,0,0,0,0,  0,0,1,0,0,0,0,0,  0,0,0,1,0,0,0,0), nrow = 3, byrow = T)
coefs_m2 = m2$coefficients
W = t(A%*%coefs_m2) %*% solve(A%*%vcov(m2)%*%t(A)) %*% (A%*%coefs_m2)
W > qchisq(1-0.05, df=3)
```

Możemy też policzyć p-wartość.

```{r}
1 - pchisq(W, df=3)
```

P-wartość jest większa od ustalonego poziomu istotności, nie mamy zatem podstaw aby odrzucić hipotezę zerową. Uznajemy więc, że rozważane predyktory liniowe sa równe. 


# Zadanie 7

Na podstawie wyników tabeli z zadania 5 zaplanujemy grafik pracowników przyjmując, że jeden pracownik może obsłużyć 20 klientów na godzinę. Ponieważ grafik mam byc na podstawie tabeli to zakładamy, że jedna zmiana trwa 4 godziny i podział dnia na zmiany jest taki sam jak w tabeli. Przyjmiemy dodatkowo, że pracownicy nie mogą pracować więcej niż 8 godzin dziennie, oraz nie więcej niż 40 godzin w tygodniu.  

Zobaczmy najpierw ilu pracowników musi pracować w danych godzinach dnia roboczego oraz weekendowego

| Godzina    | Pracownicy (roboczy) | Pracownicy (weekend)  |
| ---------- |:--------------------:| ---------------------:|
| [8, 12)    | 2                    | 1                     |
| [12, 16)   | 1                    | 1                     |
| [16, 20)   | 3                    | 1                     |
| [20, 24)   | 2                    | 1                     |


Możemy teraz obliczyć ile minimalnie pracowników musi pracować w sklepie. W dniu roboczym mamy całkowitą ilość 8 zmian, natomiast w weekend całkowita ilosć zmian to 4. Łącznie w tygodniu mamy więc $5*8 + 4*2 = 48$ zmian. Jeden pracownik może pracować na nie więcej niż 10 zmianach. Potrzebujemy zatem minimalnie 5 pracowników. Wystarczy teraz ułożyć grafik dla 5 pracowników, spełniający wszystkie założenia. Oznaczmy pracowników przez A, B, C, D, E.

Godzina      | Pon     | Wt      | Śr      | Czw     | Pt      | Sob  | Nd   |
| ---------- |:-------:|:-------:|:-------:|:-------:|:-------:|:----:| ----:|
| [8, 12)    | A, B    | A, B    | A, B    | C, D    | C, D    | A    | A    |
| [12, 16)   | E       | E       | E       | C       | C       | A    | A    |
| [16, 20)   | C, D, E | C, D, E | C, D, E | D, A, E | D, A, E | B    | B    |
| [20, 24)   | C, D    | C, D    | C, D    | A, E    | B, E    | B    | B    |







